臺灣新北地方法院刑事判決
110年度訴字第737號
公  訴  人  臺灣新北地方檢察署檢察官
被      告  簡瑞賢


指定辯護人  本院公設辯護人  湯明純  
上列被告因違反毒品危害防制條例案件，經檢察官提起公訴（11
0年度偵字第16422號），本院判決如下：
    主  文
簡瑞賢共同犯販賣第三級毒品未遂罪，處有期徒刑壹年陸月。扣
案如附表所示之物均沒收。
    事  實
一、簡瑞賢明知「4-甲基甲基卡西酮」屬毒品危害防制條例第2
    條第2項第3款所規範之第三級毒品，不得非法販賣，竟意圖
    營利，與黎兆恩(所涉毒品危害防制條例案件，經檢察官追
    加起訴後，由本院以110訴字第759號判處有期徒刑2年)共同
    基於販賣第三級毒品之犯意聯絡，由黎兆恩於民國110年3月
    7日某時許，以推特暱稱「N」發表「私我自取便宜」隱含可
    向其調取毒品咖啡包之販賣毒品訊息；適臺北市政府警察局
    內湖分局員警執行網路巡邏發覺上開內容，遂傳訊黎兆恩聯
    繫，另透過微信佯向暱稱「N」、ID「Z0000000000」之黎兆
    恩購買毒品並談妥交易內容後，黎兆恩提供微信暱稱「欸幹
    」之簡瑞賢與員警聯繫交付事宜，簡瑞賢嗣於約定之110年3
    月23日下午1時51分許，攜帶含有第三級毒品「4-甲基甲基
    卡西酮」成分之毒品咖啡包10包（驗前淨重共48.8200公克
    ，驗餘淨重共48.4657公克，下稱本案毒品咖啡包）前往新
    北市○○區○○路000號前交易，待簡瑞賢將本案毒品咖啡包交
    付與員警，欲收取價金新臺幣(下同)4,000元之際，員警旋
    即表明身分而當場查獲簡瑞賢，致未能成功交易毒品而未遂
    ，並扣得如附表所示之物。
二、案經臺北市政府警察局內湖分局移送臺灣新北地方檢察署檢
    察官偵查起訴。
    理  由
壹、程序事項
　　本判決下列所引用被告以外之人於審判外之陳述，檢察官、
    被告簡瑞賢及辯護人於本院審理中表示同意作為證據，有證
    據能力（見本院卷第98頁、第210、211頁），復於本院言詞
    辯論終結前均未聲明異議，本院審酌上開證據資料製作時之
    情況，尚無違法不當及證明力明顯過低之瑕疵，認以之作為
    證據應屬適當，而認前揭證據資料有證據能力；而非供述證
    據部分，本院亦查無有何公務員違反法定程序取得之情形，
    且各該證據均經本院於審判期日依法進行證據之調查、辯論
    ，被告於訴訟上之防禦權，已受保障，故該等證據資料均有
    證據能力。
貳、實體事項
一、認定犯罪事實所憑之證據及理由：
　　訊據被告於本院中矢口否認有何與黎兆恩共同販賣第三級毒
    品未遂之犯行，辯稱：黎兆恩當天打電話給伊，說他下午有
    事情，請伊將放在不透明盒子內之東西拿給他的朋友，也沒
    有跟伊說要收錢，伊下午拿去時即被警察壓制，伊才知道裡
    面是毒品咖啡包，伊以為是葡萄果糖之健康食品云云。經查
    ：
 ㈠ 共同被告黎兆恩於110年3月23日中午許，將本案毒品咖啡包
    交付被告，並提供被告微信暱稱「欸幹」與員警聯繫交付事
    宜，被告嗣於約定之110年3月23日下午1時51分許，攜帶本
    案毒品咖啡包前往新北市○○區○○路000號前交易，待被告將
    本案毒品咖啡包交付與員警，員警旋即表明身分而當場查獲
    被告之事實，為被告於本院中坦承不諱（見本院卷第97至99
    頁），核與證人黎兆恩於警詢之證述（見偵字卷第101至107
    頁）相符，並有臺北市政府警察局內湖分局自願受搜索、扣
    押同意書、搜索扣押筆錄暨扣押物品目錄表、警員與被告之
    微信對話擷圖、扣案物照片在卷（見偵字卷第29至39頁、第
    47頁、第53至54頁）可佐，堪以認定。又扣案如附表編號一
    所示淡黃色粉末10袋，經送交通部民用航空局鑑定，鑑定結
    果略以：驗前淨重共48.8200公克，驗餘淨重共48.4657公克
    ，檢出第三級毒品4-甲基甲基卡西酮成分，有上開航空局醫
    務中心110年4月15日航藥鑑字第0000000、0000000Q號毒品
    鑑定書（見偵字卷第95、97頁），是本案毒品咖啡包，確含
    有第三級毒品成分。
 ㈡ 依證人黎兆恩於警詢時證稱：伊在酒店購買毒品咖啡包後，
    在網路上找人出售，伊在推特發文「私我自取便宜」之簡訊
    ，於今日（110年3月23日）跟網友約定好要交易，約定10包
    毒品咖啡包賣4,000元，但是伊在工作，便委託伊朋友簡瑞
    賢幫伊代送過去，結果他就被警察抓了等語（見偵字卷第10
    2、103頁），於審理時稱：當時係伊跟員警聯繫的，後來約
    明天給員警，伊當時累了在家休息，所以拿毒品咖啡包給簡
    瑞賢去交給員警，簡瑞賢應該知情，當時說好要賣4,000元
    等語（見本院卷第143頁），並有110年3月23日、110年6月1
    2日職務報告、警員與黎兆恩之微信通話錄音譯文表、警員
    與黎兆恩之推特對話擷圖、微信對話擷圖在卷（見偵字卷第
    41至43頁、第49至53頁、第99至100頁）可佐，可見共同被
    告黎兆恩刊登販賣毒品簡訊後，與員警達成販賣本案毒品咖
    啡包之約定，由共同被告黎兆恩將毒品咖啡包交給被告與員
    警交易。
 ㈢ 又依證人即員警謝孟緯於本院中證稱：伊有參與查獲過程，
    伊到約定地點後，簡瑞賢出現，伊招呼簡瑞賢上車，伊同事
    開車，伊坐在副駕駛座，簡瑞賢坐在右後方，簡瑞賢上車後
    ，伊跟簡瑞賢確認「微信上的人是不是你」，他說「對」，
    就把東西拿出來，是一個小袋子裝10包咖啡包，袋子打開後
    就能看到裡面有10包咖啡包，伊請簡瑞賢拿出來，要試試看
    東西夠不夠純，伊有拿出一包打開聞味道，味道跟伊過去查
    緝的毒品是相同味道，於是伊在車上有假意拿出現金讓他放
    下戒心，簡瑞賢有要收，他有把手伸出來要收錢的動作，之
    後伊即表示身份將簡瑞賢逮捕等語（見本院卷第132至137頁
    ），可見被告與員警進行交易時，同意由員警當場開封咖啡
    包測試毒品純度，被告若非知悉其交易物品為毒品，衡情當
    無由買家當場確認是否為毒品及純度，況被告亦有向員警收
    取價金之動作，顯見被告確知交易標的為毒品咖啡包，亦有
    為共同被告黎兆恩收取交易價金之意思。另觀以本案毒品咖
    啡包之外包裝，為紫色咖啡包包裝，上印有葡萄圖樣，並寫
    有「Grape」之字樣，有扣案物照片在卷（見偵字卷第47頁
    ）可佐，然其上並無任何產品成分、製造商、製造日期、有
    效日期等標示，顯與一般食品或保健食品之標示不同，是被
    告辯稱其認為係保健食品，顯不可採；再者，被告前於109
    年2月28日曾因持有含有與本案相同成分（第三級毒品「4-
    甲基甲基卡西酮」）之毒品咖啡包100包經警查獲，當時被
    告供稱該100包毒品咖啡包係供己施用，經臺灣新北地方檢
    察署檢察官以109年度偵字第8328號不起訴處分在卷（見本
    院卷第198-1至198-3頁）可佐，可見被告案發前已有購買及
    施用毒品咖啡包之經驗，衡情當知案發當日共案被告黎兆恩
    所交付之本案毒品咖啡包，內含有毒品成分，是被告辯稱不
    知內容物為毒品云云，顯不可採。又被告雖辯稱黎兆恩交付
    時毒品咖啡包裝在不透明之盒子中，然其於警詢時供稱：伊
    到黎兆恩家時，他就拿了10包紫色包裝的葡萄果糖給伊等語
    （見偵字卷第17頁），可見被告供詞就本案毒品咖啡包之包
    裝物說法前後不一，況依證人謝孟緯之證述可知毒品係放在
    袋子內，打開即可看見毒品咖啡包，是被告辯稱稱毒品被包
    裝在不透明盒子而不知內容物云云，與證人證述不符，亦不
    可採。
 ㈣ 次按販賣毒品屬違法行為，非可公然為之，其交易亦無公定
    價格，不論任何包裝，均可任意分裝增減分量，且每次買賣
    之價量，亦每隨雙方關係深淺、資力、需求及對行情之認知
    、來源是否充裕、查緝是否嚴緊，購買者被查獲時供出來源
    之可能性等而有異，委難查獲利得之實情，但為避免知過坦
    承者難辭重典，飾辭否認者反得僥倖之不當結果，除別有事
    證可認係按同一價量委買、轉售或無償贈與外，即應認販賣
    之人確有營利意圖。本案被告及共同被告黎兆恩，與本案交
    易對象（員警）互不相識，若無從中賺取差價或投機貪圖小
    利，豈有甘冒重典依購入價格轉售或代購之理？可見被告確
    主觀上確有營利意圖甚明。本案事證明確，被告上揭犯行堪
    以認定。
三、論罪科刑
 ㈠ 按刑事偵查技術上所謂之「釣魚偵查」，係指對於原已犯罪
    或具有犯罪故意之人，以設計引誘之方式，使其暴露犯罪事
    證，而加以逮捕或偵辦而言，此純屬偵查犯罪技巧之範疇，
    並未違反憲法對於基本人權之保障，且於公共利益之維護有
    其必要性存在，故依「釣魚」方式所蒐集之證據資料，原則
    上非無證據能力。又於此情形，因毒品購買者為辦案佯稱購
    買，而將販賣者誘出以求人贓俱獲，因其無實際買受之真意
    ，且在警察監視之下伺機逮捕，事實上亦不能真正完成買賣
    ，則該次行為，僅能論以販賣未遂（最高法院100年度台上
    字第4498號判決意旨參照）。查本案係共同被告黎兆恩先在
    通訊軟體推特上刊登欲販賣毒品咖啡包之訊息，經警方發現
    後佯裝為買家與共同被告黎兆恩聯繫，約定交易毒品之數量
    、價格及地點後，由共同被告黎兆恩將毒品咖啡包交由被告
    ，由被告攜帶交易之毒品到達約定之交易地點，待其出示交
    易毒品，警方予以逮捕，揆諸上開說明，被告已著手實施本
    案販賣毒品行為，惟事實上不能完成犯行，是核被告所為，
    係犯毒品危害防制條例第4條第6項、第3項之販賣第三級毒
    品未遂罪。又被告與共同被告黎兆恩就本案犯行，有犯意聯
    絡及行為分擔，為共同正犯。
 ㈡ 被告已著手販賣第三級毒品，然事實上不能真正完成買賣行
    為，為未遂犯，爰依刑法第25條第2 項之規定減輕其刑。又
    被告於警詢時供稱係本案毒品咖啡包係黎兆恩交付，並由其
    前往與員警交易，員警循線查獲共同被告黎兆恩，而共同被
    告黎兆恩於偵查及法院審理時均坦承犯行，業經臺灣新北地
    方檢察署檢察官以110年度偵字第21171號偵查起訴，經本院
    110年度訴字第759號判處有期徒刑2年，是被告供稱本案毒
    品咖啡包係由共同被告黎兆恩提供，由其交付予員警，應值
    採信，應適用毒品危害防制條例第17條第1項規定減輕其刑
    ，並與前述減輕部分遞減之。
 ㈢ 爰以行為人之責任為基礎，審酌被告無視於國家對於杜絕毒
    品犯罪之禁令，販賣毒品將對購買毒品進而施用之人產生一
    定之身心戕害，並危及社會秩序，僅因貪圖個人利益，即為
    本案販賣第三級毒品未遂犯行，甚屬不當。又被告所欲販賣
    之毒品咖啡包所幸未及售出即為警以釣魚偵查方式查獲，尚
    未造成實際損害發生。另考量被告之素行（卷附臺灣高等法
    院被告前案紀錄表，見本院卷第229至237頁）、犯罪目的、
    手段、參與程度、兼衡其於本院中自陳高中畢業之智識程度
    ，未婚、從事鋼、木門銷售，月薪5萬元，須扶養父親之家
    庭經濟狀況（見本院卷第217頁）等一切情狀，量處如主文
    所示之刑。
四、沒收
 ㈠ 按違禁物，不問屬於犯罪行為人與否，沒收之，刑法第38條
    第1項規定甚明。另毒品危害防制條例第18條第1項後段規定
    查獲之第三、四級毒品，無正當理由而擅自持有者，沒入銷
    燬之；此應沒入銷燬之毒品，專指查獲施用或持有（未成罪
    ）之第三、四級毒品而言；倘屬同條例相關法條明文規定處
    罰之犯罪行為，即非該條項應依行政程序沒入銷燬之範圍；
    再同條例對於查獲之製造、運輸、販賣、意圖販賣而持有、
    以非法方法使人施用、引誘他人施用及轉讓、持有一定數量
    以上第三、四級毒品之沒收，並無特別規定，如其行為已構
    成犯罪，則該毒品即屬不受法律保護之違禁物，應回歸刑法
    之適用，依刑法第38條第1項第1款（即現行刑法第38條第1
    項）之規定沒收之，始為適法（最高法院98年度台上字第28
    89號、99年度台上字第2733號判決意旨參照）。扣案如附表
    編號一所示之本案毒品咖啡包，為供被告用以本案犯行販賣
    喬裝員警所用之物，揆諸前揭說明，屬違禁物，應依刑法第
    38條第1項規定宣告沒收。又上開毒品咖啡包10個外包裝，
    內含微量毒品成分難以析離，亦無析離之實益與必要，同屬
    經查獲之第三級毒品，自亦應依刑法第38條第1項規定，宣
    告沒收。至鑑驗用罄部分，既已滅失，自毋庸再為沒收之諭
    知，附此敘明。
㈡ 扣案如附表編號二所示之物，則係被告用以與共同被告黎兆恩
   及員警聯繫毒品交易事宜之工具，卷內有被告與黎兆恩及員
   警聯繫之微信對話紀錄截圖在卷（見偵字卷第53、54頁）可
   佐，爰依毒品危害防制條例第19條第1項，不問屬於犯罪行為
   人與否，諭知沒收。
據上論斷，應依刑事訴訟法第299條第1項前段，判決如主文。
本案經檢察官林郁璇提起公訴，檢察官詹啟章到庭執行職務。
中　　華　　民　　國　　111 　年　　8 　　月　　23　　日
                  刑事第十九庭  審判長法　官  許博然
　　　　　　　　　
　　　　　　　　　                    法  官  王國耀
　　　　　　　　　
　　　　　　　　　                    法  官  洪韻婷
上列正本證明與原本無異。
如不服本判決，應於判決送達後20日內敘明上訴理由，向本院提
出上訴狀 (應附繕本) ，上訴於臺灣高等法院。其未敘述上訴理
由者，應於上訴期間屆滿後20日內向本院補提理由書「切勿逕送
上級法院」。
                                      書記官  張家瑀
中　　華　　民　　國　　111 　年　　8 　　月　　24　　日
附錄本案論罪科刑法條全文：
毒品危害防制條例第4條
製造、運輸、販賣第一級毒品者，處死刑或無期徒刑；處無期徒
刑者，得併科新臺幣3千萬元以下罰金。
製造、運輸、販賣第二級毒品者，處無期徒刑或10年以上有期徒
刑，得併科新臺幣1千5百萬元以下罰金。
製造、運輸、販賣第三級毒品者，處7年以上有期徒刑，得併科
新臺幣1千萬元以下罰金。
製造、運輸、販賣第四級毒品者，處5年以上12年以下有期徒刑
，得併科新臺幣5百萬元以下罰金。
製造、運輸、販賣專供製造或施用毒品之器具者，處1年以上7年
以下有期徒刑，得併科新臺幣1百50萬元以下罰金。
前五項之未遂犯罰之。

附表
編號 物品名稱 數量 所有人 一 本案毒品咖啡包（驗前淨重共48.8200公克，驗餘淨重共48.4657公克） 10包 簡瑞賢 二 IPHONE X（含SIM卡1張） 1支 簡瑞賢